【裁判字號】    92,交抗,588
【裁判日期】    920619
【裁判案由】    違反道路交通管理處罰條例
【裁判全文】
臺灣高等法院交通事件裁定                        九十二年度交抗字第五八八號
    抗  告  人
    即受處分人  甲○○
                        （
右抗告人因違反道路交通管理處罰條例案件，不服臺灣桃園地方法院，中華民國九十
二年四月二十三日所為裁定（九十二年度交聲字第六二號），提起抗告，本院裁定如
左：
    主  文
抗告駁回。
    理  由
一、抗告意旨略以：抗告人即受處分人甲○○於九十一年七月三十日十四時五十分許
    ，駕駛車號ＬＦ─九九三五號自用小客車欲由吉林路左轉駛入長春路時，於駛近
    長春路口，號誌亮起紅燈之前，內車道上接近路口之車輛均停止前進，而後隨之
    車輛亦皆減速緩進時，抗告人乃閃方向燈並按鳴喇叭，同時將車輛徐徐駛入內車
    道，及至車身前大半部已駛進內車道中心，兩前輪亦已完全回正時，突遭後方「
    全鋒」救援特種車輛撞及左側後車門，抗告人實無過失可言；又前開「全鋒」救
    援特種車輛駕駛陳俊易於臺北市政府警察局交通事故談話紀錄表中自陳：肇事當
    時行車速率為二十公里＼小時等語，足見當時該車正在減速中，陳俊易不可能未
    見聞抗告人閃方向燈及按鳴喇叭並將車輛駛入內車道之動作；另原裁定以抗告人
    陳述：發現危害狀況時距離對方半公尺距離等語，認定抗告人變換車道時，雙方
    之車輛已極為接近云云，惟前開紀錄恐遭竄改，有所不實，抗告人確有保持安全
    距離；此外，抗告人並強烈懷疑陳俊易當時係酒醉駕車，應追究其責任；並且請
    求鑑定以釐清責任歸屬等語。
二、按汽車在雙向四車道行駛，變換車道時，應讓直行車先行，並注意安全距離，道
    路交通安全規則第九十八條第一項第六款定有明文。再按汽車駕駛人，駕駛汽車
    有不依規定保持前、後車距離者，處二百元以上四百元以下（即新臺幣六百元以
    上一千二百元以下）罰鍰，道路交通管理處罰條例第五十八條第一款亦有明文。
三、經查：
(一)本件違規事實係抗告人於民國九十一年七月三十日十四時五十分許，駕駛車號Ｌ
    Ｆ─九九三五號自用小客車，行經台北市○○路一二八號前之雙向四車道路段，
    沿台北市○○路之外側車道欲左轉長春路，先將車駛入內側車道，然因未注意安
    全距離，致其後方由第三人陳俊易所駕駛直行之車號ＢＲ─０八五號自用大貨車
    避煞不及而車頭右前方撞及抗告人所駕駛之前開自用小客車左後車門，經台北市
    政府警察局交通警察大隊中山分隊警員到場處理後，舉發抗告人「變換車道未注
    意安全距離」，而填製台北市政府警察局北市警交大字第ＡＢＹ三０六七一０號
    舉發違反道路交通管理事件通知單，抗告人於應到案日期即九十一年九月十九日
    前之九十一年九月十六日到案陳述不服舉發，裁決機關認無理由而於九十二年一
    月二十七日以桃監裁罰字第裁五二─ＡＢＹ三０六七一０號裁決書，處抗告人罰
    鍰新臺幣（下同）六百元，有前揭違規通知單、裁決書、聲請調解書、調解不成
    立證明書、道路交通事故對方當事人資料、台北市政府警察局中山分局九十一年
    十月三日北市警中分交字第０九一六四九０七四００號函、交通部公路局桃園監
    理站陳述單各乙份附卷可參。
(二)抗告人對其於九十一年七月三十日十四時五十分許，駕駛車號ＬＦ─九九三五號
    自用小客車，行經台北市○○路一二八號前之雙向四車道路段，沿台北市○○路
    欲左轉長春路，因其係行駛吉林路之外側車道，故須先變換至內側車道始得左轉
    ，惟其閃示方向燈並按鳴喇叭，同時將車駛入內側車道時，遭其後方由第三人陳
    俊易所駕駛直行之車號ＢＲ─０八五號自用大貨車右前車頭部分撞及其所駕駛之
    前開自用小客車左後車門部分之事實，並不爭執，且有道路交通事故調查報告表
    乙份、現場照片五張附卷可稽，故前開事實，已足認定。
(三)再抗告人所駕駛之前開自用小客車於車禍後，其車身係斜向停放在台北市○○路
    一二八號前路段之內、外側車道中間而橫跨二車道上，有上開道路交通事故調查
    報告表之事故現場圖及現場照片五張在卷足憑，顯見抗告人之車輛當時並未完全
    進入內側車道而完成變換車道之行為；參以與抗告人發生本件車禍之陳俊易於臺
    北市政府警察局交通事故談話紀錄表上所陳述之：「（發現危害狀況時距離對方
    多遠？）發現時已來不及」、「（肇事當時行車速率多少？）二十公里＼小時」
    等語，以及抗告人於臺北市政府警察局交通事故談話紀錄表上所陳述：「（發現
    危害狀況時距離對方多遠？）半公尺距離」等語，足認抗告人變換車道時，雙方
    之車輛已極為接近，則後方之車輛因此反應不及而加以追撞，並無違一般經驗法
    則。故抗告人在雙向四車道行駛變換車道時，未注意與後方之直行車輛保持安全
    距離之違規行為，足堪認定。
(四)至於抗告人於變換車道前有閃方向燈及按鳴喇叭乙節，縱係屬實，亦不影響前開
    認定，蓋於變換車道時，除閃方向燈及按鳴喇叭之動作外，抗告人仍須讓直行車
    先行，並注意安全距離，否則無異認為只要閃方向燈及按鳴喇叭，即可隨意變換
    車道而不顧他車是否有足夠反應之安全距離矣！又陳俊易是否有酒醉駕車之行為
    ，並非本院於認定本件抗告有無理由時所須加以審酌者；況依上開事證已足資審
    認，故無將本件交通事故送交鑑定之必要，併附說明。
四、綜上所述，本件抗告人確有於上開時地駕駛上開自用小客車在雙向四車道行駛，
    變換車道時，未注意安全距離之違規行為，自應依道路交通管理處罰條例第五十
    八條第一款規定加以處罰。原機關依法裁罰，經核尚無違誤。抗告人仍執前詞指
    摘原裁定不當，惟其指稱紀錄遭竄改、又懷疑陳俊易有酒醉駕駛云云，均屬無憑
    ，況抗告人既有過失即應予以裁罰，陳俊易縱與有過失亦不影響抗告人之違規責
    任，是其抗告既無理由，應予駁回。
五、據上論結，應依道路交通案件處理辦法第二十六條、道路交通管理處罰條例第八
    十九條、刑事訴訟法第四百十二條，裁定如主文。
中      華      民      國    九十二    年      六      月    十九      日
                              臺灣高等法院交通法庭
                                  審判長法  官  溫  耀  源
                                        法  官  吳      燦
                                        法  官  何  菁  莪
右正本證明與原本無異。
不得再抗告。
                                        書記官  陳  菊  珍
中      華      民      國    九十二    年      六      月    二十三    日


司法院資訊處製作；財團法人民間司法改革基金會備份。
